ACORDAO-COMPLETO-2350508

ACÓRDÃO 3058/2019 ATA 14/2019 - SEGUNDA CÂMARA

VISTOS, relatados e discutidos estes autos que tratam, nesta fase processual, de Recurso de Reconsideração em face do Acórdão 6309/2018-TCU-Segunda Câmara, da relatoria da Ministra Ana Arraes,
ACORDAM os Ministros do Tribunal de Contas da União, em sessão da 2ª Câmara, ante as razões expostas pelo Relator, em:
9.1 conhecer do recurso de reconsideração interposto pela Sra. Luiza Coutinho Macedo, com fundamento no art. 285 do Regimento Interno, para, no mérito, dar-lhe provimento parcial;
9.2 alterar o item 9.2 do Acórdão 6309/2018-TCU-Segunda Câmara, da relatoria da Ministra Ana Arraes, para que passe a apresentar a seguinte redação:
	9.2. aplicar-lhe multa de R$ 3.000,00 (três mil reais) , a ser recolhida aos cofres do Tesouro Nacional, com atualização monetária calculada da data deste acórdão até a data do pagamento, se este for efetuado após o vencimento do prazo abaixo estipulado;
9.3 dar ciência da deliberação à interessada;
9.4 arquivar o processo.

Recurso de reconsideração em tomada de contas especial em razão de omissão no dever de prestar contas do convênio tendo por objeto o melhoramento de 39 KM de estradas vicinais e a complementação de dois sistemas de abastecimento de água nos projetos de assentamento Paulo Freire e 17 de Abril, no Município de São Pedro dos Crentes.

Segunda Câmara

Município de São Pedro dos Crentes (MA).

3. Interessados/Responsáveis:
3.1. Interessada: Luiza Coutinho Macedo (CPF XXX.740.193-XX).
3.2. Responsável: Luiza Coutinho Macedo (CPF XXX.740.193-XX).

13.1. Ministros presentes: Ana Arraes (Presidente), Augusto Nardes, Aroldo Cedraz e Raimundo Carreiro (Relator).
13.2. Ministros-Substitutos presentes: Marcos Bemquerer Costa e André Luís de Carvalho.

ACORDAO-COMPLETO-2377956

Acórdão de Relação 3273/2022 - Segunda Câmara

Acórdão de Relação

RAIMUNDO CARREIRO

Ministra Ana Arraes.

Trata-se de Recurso de Reconsideração interposto pela Sra. Luíza Coutinho Macedo (peça 40) , na qualidade de Prefeita do Município de São Pedro dos Crentes (MA) , em face do Acórdão 6309/2018-TCU-Segunda Câmara (peça 30) , da relatoria da Ministra Ana Arraes, que julgou Tomada de Contas Especial instaurada em virtude da omissão na prestação de contas da aplicação de recursos destinados à execução do Convênio n.º 15.000/2009, celebrado entre o município e o Instituto Nacional de Colonização e Reforma Agrária (Incra) no valor de R$ 831.663,86 de responsabilidade da União e R$ 34.652,66 de contrapartida (peça 1, p. 87/121, 147 e 255/257) .
A DECISÃO RECORRIDA
O Tribunal decidiu: 
ACORDAM os ministros do Tribunal de Contas da União, reunidos em sessão da 2ª Câmara, ante as razões expostas pela relatora e com fundamento nos arts. 1º, inciso I, 16, inciso III, alínea "a", 19, parágrafo único, 23, inciso III, 26, 28, inciso II, e 58, inciso I, da Lei 8.443/1992 c/c os arts. 1º, inciso I, 209, inciso I e § 4º, 210, § 2º, 214, inciso III, alínea "a", 215 a 217, 219, inciso II, e 268, inciso I, do Regimento Interno, em: 
9.1. julgar irregulares as contas de Luíza Coutinho Macedo; 
9.2. aplicar-lhe multa de R$ 20.000,00 (vinte mil reais) , a ser recolhida aos cofres do Tesouro Nacional, com atualização monetária calculada da data deste acórdão até a data do pagamento, se este for efetuado após o vencimento do prazo abaixo estipulado; 
9.3. fixar prazo de 15 (quinze) dias, a contar da notificação, para comprovação, perante o Tribunal, do recolhimento da dívida acima imputada; 
9.4. autorizar a cobrança judicial da dívida, caso não atendida a notificação; 
9.5. autorizar o pagamento da dívida em até 36 (trinta e seis) parcelas mensais consecutivas, caso venha a ser solicitado pela responsável antes do envio do processo para cobrança judicial; 
9.6. fixar o vencimento da primeira parcela em 15 (quinze) dias, a contar do recebimento da notificação, e o das demais a cada 30 (trinta) dias, com incidência dos respectivos encargos legais sobre o valor de cada parcela;
9.7. alertar à responsável que a inadimplência de qualquer parcela acarretará vencimento antecipado do saldo devedor; 
9.8. dar ciência deste acórdão ao Instituto Nacional de Colonização e Reforma Agrária - Superintendência Regional do Maranhão.
A ADMISSIBILIDADE
A Secretaria de Recursos (Serur) concluiu por que o recurso fosse conhecido, nos termos do art. 32, I e do art. 33 da Lei n.º 8.443, de 1992, c/c o art. 285 do Regimento Interno (peça 43) . 
O PRONUNCIAMENTO DA UNIDADE TÉCNICA 
Com fundamento no art. 1º, § 3º, inciso I, da Lei nº 8.443, de 1992, transcrevo excerto do exame da matéria tratada nos autos à peça 47, com a anuência do titular da Secretaria de Recursos (Serur) à peça 48.
HISTÓRICO
2.	Cuidam os autos de tomada de contas especial instaurada pelo Instituto Nacional de Colonização e Reforma Agrária (Incra) /Superintendência Regional do Maranhão (SR 12/Incra) , em desfavor da Sra. Luiza Coutinho Macedo (CPF XXX.740.193-XX) , Prefeita Municipal de São Pedro dos Crentes/MA, em razão de omissão no dever de prestar contas dos recursos transferidos àquele município por força do Convênio 15000/2009 (Siconv 704691/2009) , celebrado em 1º/12/2009 com o Incra, tendo por objeto o melhoramento de 39 km de estradas vicinais e a complementação de dois sistemas de abastecimento de água nos projetos de assentamento Paulo Freire e 17 de Abril, no município de São Pedro dos Crentes (v. termo de convênio, extrato do Siconv e plano de trabalho na peça 1, p. 87-121, 147 e 255-257) . 
2.1.	Conforme a cláusula quinta do convênio (peça 1, p. 97) , para a execução das ações programadas foi orçado o valor global de R$ 866.316,52, cabendo ao concedente a quantia de R$ 831.663,86 e ao convenente a contrapartida de R$ 34.652,66. 
2.2.	Os recursos federais foram repassados mediante as ordens bancárias em 11/6/2010, e 16/5/2012, cada uma no valor de R$ 415.831,93 (peça 1, p. 129, 135 e 271) . 
2.3.	A contrapartida do município foi integralmente depositada na conta vinculada ao convênio em 29/12/2009 (R$ 17.326,35) e em 29/9/2010 (R$ 326,33 e R$ 17.000,00) , conforme os comprovantes juntados na peça 1, p. 123 e 245-247. 
2.4.	 A cláusula décima nona do ajuste (peça 1, p. 117) fixou o início da vigência em 28/11/2009 e o término em 30/6/2010. Esse prazo sofreu cinco prorrogações, todas de ofício em razão de atrasos na liberação dos recursos, conforme os termos aditivos e respectivos despachos de autorização (peça 1, p. 137-143, 181-191, 193-203, 235-243 e 249-259) , de modo que o termo final ficou estabelecido em 30/6/2012 pelo quinto e último aditivo (peça 1, p. 249-257) . 
2.5.	A Secretaria de Controle Externo no Estado do Maranhão - Secex/MA opinou, em pareceres uniformes, pela irregularidade das contas, sem débito e com aplicação de multa à então prefeita em decorrência da omissão no dever de prestá-las.
2.6.	O Ministério Público junto ao TCU - MPTCU (peça 29) manifestou-se, preliminarmente, pela realização de diligência para esclarecer a diferença mencionada na instrução da Secex/MA (item 34) entre o valor contratado e o pago à empresa Terramata Construtora e Terraplagem Ltda. Alternativamente, no mérito, concordou com a proposta apresentada pela unidade técnica.
2.7.	O Tribunal aquiesceu com a proposta da Unidade Técnica, sendo contrário à realização de nova diligência por entender que as informações e os comprovantes sobre a execução do convênio já constantes dos autos tornam desfavorável a relação custo-benefício de aprofundar a questão por meio de diligência (peça 31, p. 1, item 8) .
2.8.	A então prefeita foi responsabilizada pela omissão na prestação de contas. Esta Corte, então, decidiu, por meio do Acórdão 6309/2018-TCU-Segunda Câmara, pelo julgamento da irregularidade das contas, com a imputação de multa.
2.9.	Não satisfeita com o julgado, a responsável opôs recurso de reconsideração, ora em análise.
ADMISSIBILIDADE
3.	Reitera-se o exame preliminar de admissibilidade (peça 43) , ratificado pelo Ministro-Relator (peça 46) , que concluiu pelo conhecimento do recurso, suspendendo-se os efeitos dos itens 9.1, 9.2, 9.3 e 9.4 do Acórdão 6309/2018-TCU-Segunda Câmara, eis que preenchidos os requisitos processuais aplicáveis à espécie.
MÉRITO
4.	Delimitação
4.1.	Constitui objeto do recurso verificar as seguintes questões:
	a) se está caracterizada a omissão na prestação de contas (peça 40, p. 5-7) ;
	b) se houve prescrição da pretensão punitiva (peça 40, p. 7-9) .
5.	Da omissão na prestação de contas
5.1.	A recorrente argui que não houve omissão na prestação de contas objeto do convênio 15000/2009, tendo em vista os seguintes argumentos:
a) o órgão de gestão do município encaminhou todos os documentos necessários ao setor de contabilidade da prefeitura municipal, o qual elaborou e concluiu em tempo hábil a referida prestação e contas, enviando-a para a assessoria técnica responsável pelo lançamento e registro das informações no sistema Siconv;
b) por erro técnico, o prazo para prestação de contas passou e não incluíram a prestação de contas no Siconv. Quando a ex-prefeita Luiza Coutinho Macedo tomou conhecimento, requereu ao Incra que abrisse o sistema Sisconv para que fosse dada entrada na prestação de contas, (peça 16, p. 5-10) ;
c) houve o recolhimento por GRU dos recursos não utilizados (peça 23, p. 64, e item 36 do Acordão) , logo, foi devidamente afastada a imputação de débito. Portanto não houve prejuízos ao erário.
	Análise
5.2.	Não assiste razão à recorrente. Nenhum elemento novo foi acostado aos autos com o fim de comprovar o alegado. 
5.3.	De início, vale destacar que não se questiona nos autos a existência de prejuízo ao erário, mas sim, a omissão da responsável na obrigação de prestar contas dos recursos que lhe foi confiado.
5.4.	Tendo em vista a inexistência de novos elementos ou alegações, vale reproduzir análise efetuada no relatório fundamentador do Acórdão ora contestado (peça 32, p. 2-3) :
17. A mera alegação de que a elaboração da prestação de contas do convênio foi feita dentro do prazo não ilide a irregularidade verificada, visto que cabe ao gestor comprovar a regularidade da aplicação dos recursos públicos repassados por convênio, por força do disposto o art. 70, parágrafo único, da Constituição Federal, bem como no art. 93 do Decreto-lei 200/1967 c/c o art. 66 do Decreto 93.872/1986. Tal entendimento está consolidado nesta Corte de Contas, conforme se verifica nos Acórdão 1577/2014-TCU-Segunda Câmara, 6.716/2015-TCU-1ª Câmara, 9.254/2015-TCU-2ª Câmara, 9.820/2015-TCU- 2ª Câmara e 659/2016-TCU-2ª Câmara. 
18. Ressalta-se, ainda, que o Incra encaminhou ao Município, então gerido pela responsável (v. item 20 da instrução à peça 5) , e à defendente, ofícios solicitando a apresentação da prestação de contas do convênio, conforme descrito nos itens 7-8 da instrução à peça 5. Após a instauração da TCE, nova notificação foi feita para o recolhimento do débito apurado (v. item 10 da instrução à peça 5) , todos não atendidos pela responsável. 
19. Assim, as alegações de defesa não merecem acolhimento, visto que restou caracterizada a omissão no dever de prestar contas no prazo estabelecido, o que fora devidamente notificado pelo repassador, sem justificativa plausível para tal conduta por parte da responsável.
22. Cabível ressaltar que a apresentação de documentos integrantes da prestação e contas no âmbito do TCU, portanto, fora do prazo legal, pode elidir o débito no caso de comprovada a aplicação regular dos recursos, mas não sana a irregularidade consistente na omissão original do gestor no dever de prestar contas, caso ausente justificativa plausível para o atraso verificado. 
23. O Regimento Interno do Tribunal é claro ao definir que a apresentação de documentos comprobatórios de despesas, extemporaneamente, não é suficiente para elidir a irregularidade caracterizada pela omissão no dever de prestar contas, salvo se acompanhada de justificativas plausíveis como atenuante para tal conduta, conforme disposto no seu art. 209, § 4º, transcrito abaixo: 
§ 4º Citado o responsável pela omissão de que trata o inciso I, bem como instado a justificar a omissão, a apresentação posterior das contas, sem justificativa para a falta, não elidirá a respectiva irregularidade, podendo o débito ser afastado caso a documentação comprobatória das despesas esteja de acordo com as normas legais e regulamentares e demonstre a boa e regular aplicação dos recursos, sem prejuízo da cominação da multa prevista no inciso I do art. 268. (grifado) 
24. Nessa hipótese, a manutenção da irregularidade fundamenta-se na omissão no dever de prestar contas (art. 16, inciso III, alínea "a", da Lei 8.443/1992) e a conduta enseja, ainda, aplicação da multa prevista no art. 58, inciso I, da Lei Orgânica/TCU, conforme parágrafo único do art. 19 do mesmo normativo. 
25. Esse entendimento está amparado nos Acórdão 621/2014-TCU-Primeira Câmara, rel. Benjamin Zymler; 5.137/2014 - TCU - 2ª Câmara, rel. José Jorge; 855/2015 - TCU - Plenário, rel. Vital do Rêgo; 4.887/2015 - TCU - 1ª Câmara, rel. Benjamin Zymler; e 9.810/2015 - TCU - 2ª Câmara, rel. Marcos Bemquerer.
5.5.	No caso examinado nestes autos, o convênio teve vigência entre 28/11/2009 (peça 1, p. 117) e 30/6/2012 (peça 1, p. 249-257) . Os recursos federais foram liberados mediante ordem bancária em 11/6/2010 e 16/5/2012 (peças 1, p. 129, 135 e 271) . O prazo final para apresentação da prestação de contas expirou em 2012. A esta época, cabia à então prefeita (gestão 2009-2012 e 2013 a 2016, peça 1, p. 355) encaminhar a prestação de contas, porém, optou pela inércia.
5.6.	Em 24/9/2012, a SR 12/Incra remeteu à Prefeitura o ofício GAB 991/2012 (peça 1, p. 275) , comunicando o fim da vigência do convênio e solicitando o encaminhamento da prestação de contas final no prazo de trinta dias, sob pena de inscrição da convenente no Siafi na condição de inadimplente e adoção das demais providências cabíveis. 
5.7.	Em 25/3/2013, o Incra expediu nova comunicação nos mesmos termos da anterior, fixando o prazo de vinte dias para apresentação da prestação de contas, conforme o ofício GAB 466/2013 e o respectivo aviso de recebimento (peça 1, p. 277-279) .  A responsável manteve-se inerte em ambos os ofícios. 
5.8.	Em 18/7/2013, a SR 12/Incra encaminhou o ofício INCRA 41/SR (12) MA/CPTCE (peça 1, p. 309-311) , notificando o Município de São Pedro dos Crentes, representado pela Prefeita, Sra. Luiza Coutinho Macedo, para que recolhesse ao erário federal, no prazo de quinze dias, o débito atualizado e comunicando a instauração da TCE. Mais uma vez, nem a prefeitura nem a prefeita se manifestaram. 
5.9.	Nesta Corte de Contas, em que pese o atendimento à citação, a recorrente limitou-se a alegar que enviou a prestação de contas em tempo hábil, porém, não acostou quaisquer elementos probatórios que afastasse ou justificasse sua omissão no dever constitucional e legal de prestar contas. 
5.10.	Outrossim, esta Corte de Contas diligenciou ao Incra a fim de obter parecer quanto a regularidade da aplicação dos recursos transferidos. O órgão informou que a Divisão de Contabilidade da Superintendência Regional esclareceu que a gestora municipal não prestou contas, ressaltando que a apresentação da documentação pela convenente no ambiente do Siconv não foi feita em tempo hábil, o que possibilitou a instauração do procedimento de TCE, conforme Relatório de TCE 7/2013 e envio do processo administrativo a este Tribunal (peça 21, p. 1) .
5.11.	O fato é que a gestora não comprovou o alegado envio da prestação de contas em momento anterior à citação emitida em 14/4/2014 por esta Corte de Contas (peças 8 e 9) . A regra relativa ao exercício do controle financeiro no processo deste Tribunal privilegia, como princípio básico, a inversão do ônus da prova, pois cabe ao gestor público comprovar a boa e regular aplicação dos dinheiros e valores públicos, sob sua responsabilidade.  Dessa forma, caberia à gestora apresentar, ao menos, protocolo da alegada entrega da documentação referente à prestação de contas.
5.12.	A conduta do administrador que não presta contas no devido tempo ou a apresenta de forma incompleta configura violação ao princípio do dever de prestar contas, insculpido dentre os princípios constitucionais sensíveis, que autorizam a União a intervir nos Estados, e os Estados a intervir nos Municípios (art. 34, VII, d, e 35, II, da CF) .
5.13.	O parágrafo único do art. 70 da Constituição Federal determina que "prestará contas qualquer pessoa física ou jurídica, pública ou privada, que utilize, arrecade, guarde, gerencie ou administre dinheiros, bens e valores públicos ou pelos quais a União responda, ou que, em nome desta, assuma obrigações de natureza pecuniária". No plano infraconstitucional, o Decreto-lei 200/1967 corporifica o aludido princípio no art. 93. 
5.14.	A ausência da prestação de contas, ou seu envio intempestivo sem justificativa viola, pois, normas e princípios fundamentais, a exemplo dos da legalidade, moralidade e publicidade.
6.	Da prescrição da pretensão punitiva
6.1.	A recorrente argui pela prescrição da pretensão punitiva desta Corte, tendo em vista que, de acordo com a jurisprudência pátria em casos semelhantes, nos quais não existem danos ao erário, não se pode condenar o gestor, impondo-se o reconhecimento da prescrição da pretensão punitiva do Tribunal. Para tanto, cita decisões do Tribunal de Contas do Estado de Minis Gerais.
Análise
6.2.	Não merecem prosperar as alegações aqui apresentadas. A argumentação da defesa é inaplicável ao caso.
6.3.	No que concerne à prescrição da pretensão punitiva, releva destacar que o Tribunal resolveu o incidente de uniformização de jurisprudência, pacificando o entendimento mediante o Acórdão 1441/2016-TCU-Plenário, relatado pelo Ministro Benjamin Zymler, de que a pretensão punitiva do Tribunal de Contas da União subordina-se ao prazo geral de prescrição indicado no art. 205 do Código Civil, de 10 anos, sendo contada a partir da data de ocorrência da irregularidade sancionada. Ademais, entende-se também que o despacho que ordena a citação é causa interruptiva da prescrição.  
6.4.	No caso concreto, o termo interruptivo da prescrição ocorreu em 14/4/2014 (peça 6) , data do ato de ordenação de citação da responsável e, portanto, todas as irregularidades ocorridas nos exercícios de 2009 a 2012 não estão alcançadas pela regra da prescrição, no que tange a aplicação de penalidade de multa (item 9.2 do Acórdão) . 
6.5.	Quanto às decisões emanadas pelo TCE/MG, vale destacar que elas não são passíveis de alterar a decisão em sede da presente Tomada de Contas Especial, haja vista que aqui se trata de ônus do gestor em comprovar a regularidade da aplicação dos recursos públicos federais.
6.6.	Outrossim, esta Corte de Contas é órgão independente e tem amparo constitucional e normativo próprio, logo, não possui qualquer vinculação a outros entes federativos.
CONCLUSÃO
7.	Em face das análises anteriores, conclui-se que:
a) a gestora não comprovou o envio da prestação de contas em momento anterior à citação emitida em 14/4/2014 por esta Corte de Contas (peças 8 e 9) . A regra relativa ao exercício do controle financeiro no processo deste Tribunal privilegia, como princípio básico, a inversão do ônus da prova, pois cabe ao gestor público comprovar a boa e regular aplicação dos dinheiros e valores públicos, sob sua responsabilidade;
b) o termo interruptivo da prescrição ocorreu em 14/4/2014 (peça 6) , data do ato de ordenação de citação da responsável e, portanto, todas as irregularidades ocorridas nos exercícios de 2009 a 2012 não estão alcançadas pela regra da prescrição, no que tange a aplicação de penalidade de multa (item 9.2 do Acórdão) .
7.1.	Assim, os elementos apresentados pela recorrente não têm o condão de modificar a deliberação recorrida, devendo-se mantê-la em seus exatos termos.
7.2.	Registre-se, por fim, que a recorrente solicita que todas as intimações e notificações sejam dirigidas exclusivamente ao advogado Leonardo Bringel Vieira, OAB/MA 14.292.
PROPOSTA DE ENCAMINHAMENTO
8.	Diante do exposto, com fundamento nos artigos 32, inciso I, e 33 da Lei 8.443/1992, submetem-se os autos à consideração superior, propondo-se:
a) conhecer do recurso e, no mérito, negar-lhe provimento; 
b) comunicar à recorrente, ao seu procurador, na pessoa do advogado Leonardo Bringel Vieira, OAB/MA 14.292, e aos demais interessados a deliberação que vier a ser proferida por esta Corte.
O PRONUNCIAMENTO DO MINISTÉRIO PÚBLICO 
O Ministério Público acompanhou a proposta oferecida pela unidade técnica (peça 49) .
É o relatório.

Crisogono Rodrigues Vieira (OAB/MA 3.180); Leonardo Bringel Vieira (OAB/MA 14.292).

Procurador Sérgio Ricardo Costa Caribé.

RECURSO DE RECONSIDERAÇÃO. TOMADA DE CONTAS ESPECIAL. CONVÊNIO. OMISSÃO NO DEVER DE PRESTAR CONTAS. CONTAS IRREGULARES. MULTA. CONHECIMENTO. PROVIMENTO PARCIAL.

TOMADA DE CONTAS ESPECIAL (TCE)

Secretaria de Recursos (Serur).

Atuo por força do art. 152 do Regimento Interno.
Trata-se de Recurso de Reconsideração interposto pela Sra. Luiza Coutinho Macedo, na condição de Prefeita do Município de São Pedro dos Crentes (MA) , em face do Acórdão 6309/2018-TCU-Segunda Câmara, da relatoria da Ministra Ana Arraes, que julgou Tomada de Contas Especial instaurada em virtude da omissão no dever de prestar contas dos recursos federais destinados à execução do Convênio n.º 15.000/2009. O ajuste fora firmado entre Instituto Nacional de Colonização e Reforma Agrária (Incra) e o município para o melhoramento de 39 km de estradas vicinais e para a complementação de dois sistemas de abastecimento de água. O montante de R$ 831.663,86 era de responsabilidade da União, transferidos em sua totalidade. O município arcou com R$ 34.652,66 a título de contrapartida. 
A recorrente teve suas contas julgadas irregulares e foi condenada a multa no valor de R$ 20.000,00.  Pede agora o conhecimento deste recurso, a exclusão da multa aplicada e o julgamento pela regularidade das contas. Alega não estar caracterizada omissão e estar prescrita a pretensão punitiva decorrente da irregularidade.
A unidade técnica rechaça as razões recursais apresentadas, posto que a gestora não teria comprovado o envio da prestação de contas em momento anterior a sua citação, e que o termo interruptivo da prescrição teria ocorrido em 14/4/2014 e as irregularidades em 2009 e 2012, sem o transcurso de dez anos entre as duas datas. Conclui que os elementos apresentados não teriam o condão de modificar a deliberação recorrida. Propõe, então, conhecer do recurso para negar-lhe provimento.
O Ministério Público acompanhou a proposta na totalidade.  
Peço vênias para acolher apenas parcialmente as conclusões apresentadas. De fato, deve-se conhecer do recurso e manter o julgamento pela irregularidade das contas. No entanto, a multa aplicada é desproporcional à conduta observada, uma vez que não há débito. Em vários casos semelhantes, este Tribunal tem aplicado multas no valor de R$ 3.000,00, mais razoável para a situação. Vide os seguintes Acórdão 6900/2018-TCU-Segunda Câmara, relatora Ministra Ana Arraes;  4.686/2017-1ª Câmara, relator Ministro-Substituto Augusto Sherman; 9.700/2017-2ª Câmara, relator Ministro-Substituto Marcos Bemquerer; 8.790/2017-1ª Câmara, relator Ministro Vital do Rêgo; 8.599/2016-2ª Câmara, relator Ministro Augusto Nardes; 6.858/2016-2ª Câmara, relator Ministro Vital do Rêgo; 3.243/2015- 1ª Câmara, relator Ministro José Mucio Monteiro; 1.634/2015-1ª Câmara, relator Ministro José Mucio Monteiro; 6.221/2014-2ª Câmara, relator Ministro José Jorge.
Face ao exposto, Voto por que o Tribunal adote o Acórdão que ora submeto à consideração deste Colegiado.
TCU, Sala das Sessões Ministro Luciano Brandão Alves de Souza, em 7 de maio de 2019.
RAIMUNDO CARREIRO 
Relator